最高法院刑事判決　　　　　　　　　　　　　　　八十七年度台上字第二七九七號
　　上　訴　人　台灣高等法院檢察署檢察官
　　被　　　告　甲○○
右上訴人因被告貪污案件，不服台灣高等法院中華民國八十六年七月二十九日第二審
更審判決（八十六年度重上更(六)字第九一號，起訴案號：台灣台北地方法院檢察署七
十八年度偵字第七八四一號），提起上訴，本院判決如左：
    主  文
原判決撤銷，發回台灣高等法院。
    理  由
本件原判決以公訴意旨略稱：被告甲○○於民國七十四年（實係七十三年七月二日到
職）任職行政院文化建設委員會（下稱文建會）會計室主任職務，阮美琨（已判刑確
定）為該室專員，均為依據法令從事公務之人員，二人共同基於概括不法所有之犯意
聯絡，明知文建會與中國書法學會共同舉辦之「紀念顏真卿逝世一千二百週年活動」
，預算新台幣（下同）一百五十四萬元，已於七十三年六月二十九日支付，且於七十
三年十一月間之該會計年度報銷（當時被告、阮美琨二人已任職文建會），卻利用主
辦單位人員蕭宗煌檢送單據呈送核銷時，利用職務上審核之機會，自七十四年四月十
五日起至同年六月二十一日止，先後八次由被告囑阮美琨抽取其中部分（翻譯酬勞、
晚宴、稿酬、機票、其他費用等）憑證計十五筆，共計三八六、五一三元，交由不知
情之楊志玉開立支付憑單經被告核章後由阮美琨向出納人員陸續詐領入己。因認被告
與阮美琨共犯戡亂時期貪污治罪條例第五條第二款之罪嫌，而經審理結果，被告之犯
罪不能證明，因將第一審諭知被告依據法令從事公務之人員，共同連續利用職務上之
機會詐取財物罪刑之判決撤銷，改判無罪，固非無見。
惟按證據雖已調查，而其內容尚未明瞭者，即與未經調查無異，若遽行判決，自有應
於審判期日調查之證據，未予調查之違法。卷查共犯阮美琨於調查中供稱：「七十八
年五月十七日晚上王國城打電話找我，要我在五月十八日早上前往文建會談談有關地
檢察處偵查本案之事，我就在十八日前往，到文建會後，我與黃才郎、趙美媛即嘗試
尋找蕭宗煌當時所製作之支出憑證，但未能找到，之後我個人即主動到主秘陳以超辦
公室內向他說明了甲○○授意我利用蕭某製作之支出憑證重複核銷之經過情形……」
云云（見偵字第七七四二號卷第五頁背面），上述阮美琨指證被告重複核銷，詐領現
金之事實，曾向文建會主任秘書陳以超報告乙節，是否真實，攸關被告犯罪之成立，
原審未傳訊被告、阮美琨與陳以超質證清楚，調查之能事，尚有未盡。又證人馬以新
證稱：「……阮美琨有替她主任（即被告）領三次錢……」「三筆分別是八千二百元
、二萬四千元、八萬六千十元，但我不能肯定是否為冒領之八次十五筆之款項」等語
（見重上更(三)字第十九號卷第二十頁），況其中二萬四千元係重複冒領之論文稿酬，
八萬六千一百十元（實係八萬六千一百十六元之誤），係由王方宇之機票款四萬六千
零四十六元、電話費三萬一千八百七十元，及另筆事務費八千二百元合計之數額（見
同上卷第九十頁、第九十一頁重複報銷款項明細表、預算科目清單之記載），而四萬
六千零四十六元及三萬一千八百七十九元亦係重複冒領之款項（見同上卷第九十頁）
，則馬明新證謂阮美琨代其主任即被告領取之三次款項，均為重複冒領之款項，似非
虛假，上述不利於被告之證據，何以不足採信，原判決未加說明，自有理由不備之違
法。檢察官上訴意旨，執以指摘原判決不當，尚非全無理由，應認仍有撤銷發回更審
之原因。
據上論結，應依刑事訴訟法第三百九十七條、第四百零一條，判決如主文。
中      華      民      國    八十七    年      八      月    二十七    日
                              最高法院刑事第三庭
                                  審判長法官  蔡  詩  文
                                        法官  莊  登  照
                                        法官  洪  明  輝
                                        法官  蔡  清  遊
                                        法官  王  憲  義
      右正本證明與原本無異
                                              書  記  官
中      華      民      國    八十七    年      九      月      二      日
